臺灣高等法院刑事判決　　　　　　　 100年度上訴字第3430號
上　訴　人　臺灣士林地方法院檢察署檢察官
被　　　告　許溪圳
上列上訴人因被告違反毒品危害防制條例案件，不服臺灣士林地
方法院100年度審訴字第512號，中華民國100年8月31日第一審判
決（起訴案號：臺灣士林地方法院檢察署100年度毒偵字第1391
號），提起上訴，本院判決如下：
    主  文
上訴駁回。
    理  由
一、按刑事訴訟法第350條、第361條、第362條、第367條規定，
    不服地方法院之第一審判決而上訴者，須提出上訴書狀，並
    應敘述具體理由，為上訴必備之程式；其所提出之書狀未敘
    述上訴理由，或僅曾以言詞陳述上訴理由者，均應於上訴期
    間屆滿後20日內補提理由書於第一審法院；第一審法院經形
    式審查，認逾期未補提上訴理由者，應定期間先命補正；逾
    期未補正者，為上訴不合法律上之程式，應以裁定駁回；倘
    已提出上訴理由，但所提非屬具體理由者，則由第二審法院
    以上訴不合法律上之程式，判決駁回；而所謂具體理由，必
    係依據卷內既有訴訟資料或提出新事證，指摘或表明第一審
    判決有何採證認事、用法或量刑等足以影響判決本旨之不當
    或違法，而構成應予撤銷之具體事由，始克當之（例如：依
    憑證據法則具體指出所採證據何以不具證據能力，或依憑卷
    證資料，明確指出所為證據證明力之判斷如何違背經驗、論
    理法則）；倘僅泛言原判決認定事實錯誤、違背法令、量刑
    失之過重或輕縱，而未依上揭意旨指出具體事由，或形式上
    雖已指出具體事由，然該事由縱使屬實，亦不足以認為原判
    決有何不當或違法者（例如：對不具有調查必要性之證據，
    法院未依聲請調查亦未說明理由，或援用證據不當，但除去
    該證據仍應為同一事實之認定），皆難謂係具體理由，俾與
    第二審上訴制度旨在請求第二審法院撤銷、變更第一審不當
    或違法之判決，以實現個案救濟之立法目的相契合，並節制
    濫行上訴（最高法院97年度臺上字第892號判決意旨參照）
    。次依刑事訴訟法第367條之文義及立法意旨，僅於「上訴
    書狀未敘述上訴理由」之情形，為保障上訴人之權益，始有
    補正之問題，至有無敘述理由，第一審法院僅作形式上之審
    查，如上訴書狀形式上已敘述不服原判決之意旨者，即與未
    敘述上訴理由之情形有別，無庸再命補正；至於其理由是否
    具體，則屬第二審法院審查之範圍，亦不在命補正之列，亦
    即上訴書狀已記載理由，並有具體之敘述時，其上訴既屬合
    法，第二審法院固應就其理由之是否可取，為實體之審理及
    判斷；如認其上訴書狀雖記載理由，但並未具體敘述時，則
    無須再命補正，可逕認其上訴不合法，以判決駁回之（最高
    法院97年度臺上字第3889號刑事判決意旨參照）。
二、本件上訴人即臺灣士林地方法院檢察署檢察官於民國（下同
    ）100年9月28日收受原判決正本，並於同年10月5日向原審
    法院提出上訴狀，同時敘述上訴理由謂：「按刑法上量刑之
    一般標準，應以行為人之責任為基礎，並審酌一切情狀，尤
    應注意刑法第57條所列各款事項，為刑輕重之標準，如犯罪
    為人犯罪後之態度，均應綜合考量；又刑之量定，固為實體
    法上賦予法院得為自由裁量之事項，但此項職權之行使，仍
    應受比例原則、平等原則、罪刑相當原則之支配，審酌刑法
    第57條所列各款應行注意事項及一切情狀為之，使輕重得宜
    ，罰當其罪，以符合法律授權之目的，最高法院96年度臺上
    字第2357號、97年度臺上字第6874號判決意旨分別可資參照
    。被告前已有多次施用毒品經判刑之紀錄，分別於：(一)88年
    5月18日經臺灣士林地方法院以88年度訴字第234號刑事判決
    判處有期徒刑10月，被告不服上訴本院，經本院以88年度上
    訴字第2525號判決駁回上訴確定；(二)90年10月4日，經臺灣
    士林地方法院以90年度訴字第212號刑事判決判處有期徒刑1
    年確定；(三)96年7月31日，經臺灣士林地方法院以96年度訴
    字第538號刑事判決判處有期徒刑1年2月確定；(四)96年11月9
    日，經臺灣士林地方法院以96年度訴字第976號刑事判決判
    處有期徒刑10月確定；(五)97年1月25日，經臺灣士林地方法
    院以96年度訴字第1276號刑事判決判處有期徒刑10月確定。
    上開有期徒刑分別執行完畢，足認被告反覆施用毒品，並無
    悔改之意；再者被告因施用第一級毒品前經判決之最重刑期
    為有期徒刑1年2月，而本次判決之刑度竟較之前施用第一級
    毒品犯行之刑度為輕，實有變相鼓勵施用毒品者再犯之虞，
    難以達懲儆之效，原審量刑顯屬過輕，難認原判決妥適。」
    云云。
三、按刑之量定，係實體法上賦予法院得自由裁量之事項，倘其
    所為之量刑未逾越法律所規定之範圍，又未明顯違背罪刑相
    當原則，即不得任意指摘為違法（最高法院100年度臺上字
    第4341號判決參照）。查被告雖有上揭施用毒品前科情形，
    然歷經多次觀察、勒戒、強制戒治及處刑後，仍無法戒除毒
    癮，復又觸犯本案施用毒品犯行，足認其具有「病患性犯人
    」之特質，而「病患性犯人」之心癮甚難戒除，僅施以重刑
    並不能戒除其毒癮，應併採觀察、勒戒、強制戒治等措施以
    資矯正，且新修正刑法採一罪一罰主義，對於施用毒品者，
    每次施用毒品犯行均分別處罰，已足以發揮制裁效果等節，
    業經原審妥適審酌暨具體說明在案（參見原判決第2至3頁）
    。再細繹原判決內容，就認定上訴人應成立毒品危害防制條
    例第10條第1項施用第一級毒品罪（累犯）之證據與理由，
    已論述綦詳，核與經驗法則或論理法則均屬無違，其量處被
    告有期徒刑8月之刑，揆諸上開說明暨本案距被告前次施用
    毒品犯行時間已相隔近4年之久，亦無失出或失入之情形。
    本件上訴人無非就原審已詳加審酌說明之事項復事爭執，並
    未依據卷內既有訴訟資料或提出新事證，指摘或表明原判決
    有何採證、認事、用法或量刑等足以影響判決本旨之不當或
    違法之情形。綜上，本件上訴實與未敘述具體理由無異，並
    不合於法律上之程式，爰不經言詞辯論，予以駁回。
據上論斷，應依刑事訴訟法第367條前段、第372條，判決如主文
。
中    華    民    國   100    年    12    月    7     日
                  刑事第三庭  審判長法  官  陳博志
                                    法  官  陳如玲
                                    法  官  王屏夏
以上正本證明與原本無異。
如不服本判決，應於收受送達後10日內向本院提出上訴書狀，其
未敘述上訴之理由者並得於提起上訴後10日內向本院補提理由書
（均須按他造當事人之人數附繕本）「切勿逕送上級法院」。
                                    書記官  高麗雯
中    華    民    國   100    年    12    月    12    日